ACORDAO-COMPLETO-2406264

ACÓRDÃO 11297/2020 ATA 35/2020 - PRIMEIRA CÂMARA

VISTOS, relatados e discutidos estes autos de tomada de contas especial instaurada pela Fundação Nacional de Saúde - Funasa, em desfavor do Sr. Ivo Valentim Muller (CPF: XXX.920.880-XX) , Prefeito Municipal de Medicilândia/PA, na gestão 2009-2012, e TNT Serviços de Construção Civil e Demolição Ltda. (CNPJ 09.148.633/0001-16) , tendo em vista a aprovação parcial da prestação de contas final dos recursos recebidos por força do Termo de Compromisso PAC 212/2008 - Siafi 653105 (peça 1, 40-41) , tendo por objeto a execução de sistema de abastecimento de água, em razão de sua execução parcial,
ACORDAM os Ministros do Tribunal de Contas da União, reunidos em sessão da Primeira Câmara, ante as razões expostas pelo Relator, em:
9.1. considerar revel a empresa TNT Serviços de Construção Civil e Demolição Ltda. (CNPJ 09.148.633/0001-16) , com fundamento no art. 12, § 3º, da Lei 8.443/1992;
9.2. rejeitar as alegações de defesa apresentadas pelo Sr. Ivo Valentim Muller (CPF: XXX.920.880-XX) , Prefeito Municipal de Medicilândia/PA na gestão 2009-2012;
9.3. julgar, com fundamento nos arts. 1º, inciso I, 16, inciso III, alínea "c", da Lei 8.443/1992 c/c os arts. 19 e 23, inciso III, da mesma Lei, e com arts. 1º, inciso I, 209, inciso III, 210 e 214, inciso III, do Regimento Interno, irregulares as contas do Sr. Ivo Valentim Muller e da empresa TNT Serviços de Construção Civil e Demolição Ltda., condenando-os, solidariamente, ao pagamento das quantias a seguir especificadas, com a fixação do prazo de quinze dias, a contar da notificação, para comprovarem, perante o Tribunal (art. 214, inciso III, alínea "a", do Regimento Interno) , o recolhimento da dívida aos cofres do Tesouro Nacional, atualizada monetariamente e acrescida dos juros de mora, calculados a partir das datas discriminadas, até a data do recolhimento, na forma prevista na legislação em vigor;
	VALOR ORIGINAL (R$) 
	DATA DA OCORRÊNCIA

	55.825,36
	11/1/2011

	12.000,00
	24/3/2011

	280.000,00
	4/4/2011

	160.000,00
	2/5/2011

	10.000,00
	18/5/2011

	15.000,00
	1/6/2011

	93.000,00
	20/6/2011

9.4. aplicar, individualmente, ao Sr. Ivo Valentim Muller e à empresa TNT Serviços de Construção Civil e Demolição Ltda. a multa prevista no art. 57 da Lei 8.443/92 c/c o art. 267 do RI/TCU, no valor de R$ 60.000,00 (sessenta mil reais) , fixando-lhes o prazo de quinze dias, a contar da notificação, para que comprovem, perante o Tribunal (art. 214, III, "a", do Regimento Interno) , o recolhimento da dívida aos cofres do Tesouro Nacional, atualizada monetariamente desde a data deste acórdão até a do efetivo recolhimento, se pagas após o vencimento, na forma da legislação em vigor;
9.5. autorizar, desde logo, nos termos do art. 28, inciso II, da Lei 8.443/1992, a cobrança judicial dos responsáveis, caso não atendidas as notificações;
9.6. dar ciência desta deliberação à Fundação Nacional de Saúde, ao Município de Medicilândia/PA e aos responsáveis; e
9.7. encaminhar cópia desta deliberação à Procuradoria da República no Estado do Pará, nos termos do art. 16, § 3º, da Lei 8.443/1992, para adoção das medidas cabíveis.

Tomada de contas especial instaurada pela Fundação Nacional de Saúde - Funasa  tendo por objeto a execução do sistema de abastecimento de água, em razão de sua execução parcial

Primeira Câmara

Prefeitura Municipal de Medicilândia - PA.

3. Responsáveis: Ivo Valentim Muller (XXX.920.880-XX); TNT Serviços de Construção Civil e Demolição Ltda. (09.148.633/0001-16).

13.1. Ministros presentes: Walton Alencar Rodrigues (Presidente) e Bruno Dantas.
13.2. Ministros-Substitutos convocados: Marcos Bemquerer Costa e André Luís de Carvalho.
13.3. Ministro-Substituto presente: Augusto Sherman Cavalcanti (Relator).

AUGUSTO SHERMAN

Adoto, como relatório, excerto da instrução vazada à peça 32 destes autos, anuída pelo corpo diretivo da SecexTCE (peças 33 e 34) , e, em quota singela, pelo MP/TCU (peça 35) :
"INTRODUÇÃO
	Cuidam os autos de Tomada de Contas Especial instaurada pela Fundação Nacional de Saúde - Funasa, em desfavor do Sr. Ivo Valentim Muller (CPF: XXX.920.880-XX) , Prefeito Municipal de Medicilândia/PA, na gestão 2009-2012 e TNT Serviços de Construção Civil e Demolição Ltda. (CNPJ 09.148.633/0001-16) , tendo em vista a aprovação parcial da prestação de contas final dos recursos recebidos por força do Termo de Compromisso PAC 212/2008 - Siafi 653105 (peça 1, 40-41) , tendo por objeto a execução de sistema de abastecimento de água, em razão de sua execução parcial. A vigência do convênio, após quatro prorrogações, foi de 31/12/2008 a 14/2/2012.
HISTÓRICO 
Para a execução do objeto do TC/PAC 212/2008 - Siafi 653105 (peça 1, 40-41) , foram previstos um total de R$ 1.959.000,00, sendo R$ 1.899.999,99 a cargo da Funasa, conforme cláusula primeira do Termo de Aprovação Formal do Termo de Compromisso (peça 1, p. 43) e R$ 59.000,01 a cargo do município, a título de contrapartida, conforme cláusula segunda do TC PAC 212/2008 (peça 1, p. 40-41) .  
O convênio teve por objeto a execução de sistema de abastecimento de água no Município de Medicilândia/PA, com o propósito de suprir a população não atendida com abastecimento de água, através da construção de captação, adutora, estação elevatória, estação de tratamento de água, reservatório, rede de distribuição, ligações domiciliares e instalações elétricas, conforme descrito no Plano de Trabalho (peça 1, p. 37-39) . 
A Funasa realizou a seguintes transferências para a conta do convênio (Banco do Brasil, Agência 3214, c/c 12047-2) :
	Ordem Bancária
	Data da OB
	Data do crédito (1) 
	Valor

	2009OB808477 (peça 1, p. 60) 
	10/9/2009
	13/9/2009
	R$ 379.999,99

	2010OB803989 (peça 1, p. 76) 
	4/5/2010
	7/5/2010
	R$ 205.000,01

	2010OB803990 (peça 1, p. 77) 
	4/5/2010
	7/5/2010
	R$ 554.999,99

	2010OB809121 (peça 1, p. 84) 
	6/9/2010
	9/9/2010
	R$ 190.000,00

	2011OB801966 (peça 1, p. 99) 
	21/3/2011
	24/3/2011
	R$ 570.000,00

	TOTAL
	R$ 1.899.999,99

 (1)  datas estimadas, acrescentando-se à data da ordem bancária 3 dias úteis para sua compensação, em razão da ausência de extrato bancário nos autos para esse crédito, dados estes inexistentes do SICONV.
Foram realizadas três visitas técnicas ao município, conforme Relatórios de Visita Técnica (peça 2, p. 28-30, peça 3, p. 17-26 e peça 5, p. 3-10) , onde apontou-se, por último (peça 5, p. 3-10) , que as obras alcançaram um percentual de 66,93% de execução física. Nesse último relatório ficou consignado também que as obras atingiram etapa útil, estando o sistema em operação, porém com fornecimento de água bruta e sem qualquer tratamento, em desconformidade com a Portaria 518/2004 do Ministério da Saúde.
O Sr. Ivo Valentim Muller encaminhou a prestação de contas final (peça 2, p. 71-100 e peça 3, p. 3-15) , que, analisada, resultou na proposta de reprovação do valor financeiro relativo à parte não executada do projeto, conforme Parecer Financeiro 141/2014 (peça 3, p. 40-42) , seguido na mesma conclusão pelo Parecer Técnico 57/2015 (peça 3, p. 55-56) , Parecer Financeiro 145/2015 (peça 4, p. 58-62) e Parecer Financeiro 73/2016 (peça 5, 11-15) .
Em razão da reprovação parcial da prestação de contas, o Sr. Ivo Valentim Muller foi notificado a sanear as pendências ou ressarcir o dano ao erário (peça 3, p. 44 e 66) , tendo apresentado respostas em 10/1/2015 (peça 3, p. 52-53) e 30/6/2015 (peça 4, p. 20-23) . Na primeira resposta alegou que as obras foram 100% executadas, conforme relatórios técnicos do engenheiro fiscal que as acompanhou, razões essas não acatadas pela Funasa, nos termos do Parecer Técnico 57/2015 (peça 3, p. 58-59) . Na segunda resposta alegou nulidade da notificação 113/2015 (peça 3, p. 66) , requerendo a realização de nova notificação ao endereço de seu patrono, o que fez a Funasa por meio das Notificações 243/2015 e 376/2015 (peça 4, p. 27-28 e 51-52) .
Por meio das Notificações 477/2014 e 114/2015 (peça 3, p. 47 e 62) o Sr. Nilson Daniel, ex-prefeito no período de 1/1/2013 a 31/12/2016, foi demando a ressarcir o valor impugnado, tendo apresentado a resposta de peça 3, p. 69-75. Sustentou em sua defesa que a vigência do convênio expirou no curso do mandato do Sr. Ivo Valentim Muller e que este já havia encaminhado a prestação de contas final do convênio, não havendo razão para que figurasse como corresponsável pelo dano apurado pela Funasa. Informou ainda ter ingressado com ações judiciais contra o ex-prefeito, que resultaram em ação civil pública, inquérito criminal e interpelação judicial, conforme peça 3, p. 85-113. Por meio do Ofício 441/2015 (peça 3, p. 118) a Funasa informou ao Sr. Nilson Daniel a exclusão de sua responsabilidade na presente TCE.
Por meio do Parecer Financeiro 145/2015 (peça 4, p. 58-62) a empresa TNT Serviços de Construção Civil e Demolição Ltda., contratada para a realização das obras objeto do TC PAC 212/2008 (Siafi 653105) , foi responsabilizada solidariamente com o Sr. Ivo Valentim Muller, em razão de ter recebido o valor de R$ 1.899.999,99, conforme quadro de notas fiscais inserido no referido parecer e ter executado somente 67,49% das obras. Esse percentual de 67,49% foi posteriormente corrigido para 66,93%, conforme último Relatório de Visita Técnica (peça 5, p. 3-10) .
A empresa e o Sr. Ivo Valentim Muller foram notificados por meio de edital em 22/7/2015 (peça 5, p. 45) , não tendo apresentado manifestação ou ressarcido o valor do dano ao erário. 
O Relatório de Tomada de Contas Especial (peça 5, p. 78-83) , indicou a ocorrência de dano ao erário de R$ 625.825,36, correspondente ao dano apurado de R$ 629.363,44 no Parecer Financeiro 73/2016 (peça 5, p. 11-15) abatido do valor proporcional da contrapartida, de R$ 3.538,08. O motivo ensejador do dano foi a não aprovação da prestação de contas final em razão da execução parcial do objeto, sendo responsabilizado o Sr. Ivo Valentim Muller, solidariamente com a empresa TNT Serviços de Construção Civil e Demolição Ltda.
O Relatório de Auditoria 29/2018 (peça 5, p. 98-101) , bem como os respectivos Certificado de Auditoria (peça 5, p. 102) e Parecer do dirigente de controle interno (peça 5 p. 104) , todos emitidos pela CGU, concluem que os autos se encontram em consonância com os normativos aplicáveis, opinando pela irregularidade das contas com responsabilização solidária do Sr. Ivo Valentim Muller com a empresa TNT Serviços de Construção Civil e Demolição Ltda. A ciência ministerial com pronunciamento pela irregularidade está datada de 14/3/2017 (peça 5, p. 108) .
Procedida a análise das informações constantes dos autos por meio da instrução de peça 10, entendeu-se necessária a realização de citação dos responsáveis nos seguintes termos:
a) 	realizar a CITAÇÃO do Sr. Ivo Valentim Muller (CPF: XXX.920.880-XX) , ex-Prefeito Municipal de Medicilândia/PA, no período de 1/1/2009 a 31/12/2012, solidariamente com a empresa TNT Serviços de Construção Civil e Demolição Ltda. (CNPJ 09.148.633/0001-16) , na pessoa de seu representante legal, com fundamento nos arts. 10, § 1º, e 12, incisos I e II, da Lei 8.443/1992 c/c o art. 202, incisos I e II, do RI/TCU, para que, no prazo de quinze dias, apresentem alegações de defesa e/ou recolham aos cofres do Tesouro Nacional a quantia abaixo indicada, atualizada monetariamente a partir das respectivas datas até o efetivo recolhimento, abatendo-se na oportunidade a quantia eventualmente ressarcida, na forma da legislação em vigor, em decorrência da irregularidade abaixo descrita:
	VALOR ORIGINAL (R$) 
	DATA DA OCORRÊNCIA

	55.825,36
	11/1/2011

	12.000,00
	24/3/2011

	280.000,00
	4/4/2011

	160.000,00
	2/5/2011

	10.000,00
	18/5/2011

	15.000,00
	1/6/2011

	93.000,00
	20/6/2011

Valor atualizado até 8/6/2018: R$ 946.869,27
Irregularidade - Sr. Ivo Valentim Muller: execução parcial das obras do sistema de abastecimento realizado no Município de Medicilândia/PA, objeto do TC PAC 212/2008 (Siafi 653105) , correspondente a 66,93% do total, com pagamento integral do valor das obras à contratada. 
Irregularidade - TNT Serviços de Construção Civil e Demolição Ltda.: execução parcial das obras do sistema de abastecimento realizados no Município de Medicilândia/PA, objeto do TC PAC 212/2008 (Siafi 653105) , com recebimento irregular de 33,07% do valor total do contrato. 
Dispositivos violados - Sr. Ivo Valentim Muller: parágrafo único do art. 70 da Constituição Federal; art. 6º, § 1º, da Lei 11.578/2007, art. 93 do Decreto-Lei 200/67; art. 22 e 38, II, 'b' da IN/STN 1/97, cláusula terceira do Termo de Compromisso TC/PAC 212/2008 e art. 56 da Portaria Interministerial MP/MF/CGU 127/2008
Dispositivos violados - TNT Serviços de Construção Civil e Demolição Ltda.: arts. 66, 69 e 70 da Lei 8.666/1993 e arts. 62 e 63 da Lei 4.320/1964.
Cofre para recolhimento: Tesouro Nacional
Conduta - Sr. Ivo Valentim Muller: executar 66,93% das obras do sistema de abastecimento realizados no Município de Medicilândia/PA, objeto do TC PAC 212/2008 (Siafi 653105) e pagar pela execução de 100% das obras.
Conduta - TNT Serviços de Construção Civil e Demolição Ltda.: deixar de executar 33,07% das obras do sistema de abastecimento no Município de Medicilândia/PA, objeto do TC PAC 212/2008 (Siafi 653105) , e receber o valor relativo a 100% das obras.
Nexo de causalidade - Sr. Ivo Valentim Muller: a execução de somente 66,93% das obras, com pagamento à contratada do valor relativo a 100% das obras, propiciou a não aprovação da prestação de contas, resultando em dano ao erário no valor de 33,07% dos recursos recebidos através do TC PAC 212/2008 (Siafi 653105) . 
Nexo de causalidade - TNT Serviços de Construção Civil e Demolição Ltda.: a execução de somente 66,93% das obras, com recebimento do valor relativo a 100% das obras, resultou em dano ao erário no valor relativo a 33,07% dos recursos recebidos através do TC PAC 212/2008 (Siafi 653105) . 
Culpabilidade - Sr. Ivo Valentim Muller: a conduta do responsável é reprovável, posto que na qualidade de prefeito à época dos fatos, estava ciente de suas atribuições como chefe do poder executivo municipal, principalmente quanto à obrigação de executar integralmente o objeto pactuado, de forma a obter a aprovação relativa a 100% dos recursos recebidos. Há, ainda, elementos indicativos da consciência da ilicitude praticada, já que o mesmo foi notificado para saneamento das irregularidades, sendo razoável exigir do responsável conduta diversa daquela que adotou, considerando as circunstâncias que o cercava, não estando albergado em nenhuma excludente de ilicitude.
Culpabilidade - TNT Serviços de Construção Civil e Demolição Ltda.: a conduta da empresa é reprovável, posto que na qualidade de contratada, estava ciente de suas atribuições contratuais, principalmente quanto à execução da totalidade dos serviços, nas especificações, projetos e quantidades indicadas no contrato. Há, ainda, elementos indicativos da consciência da ilicitude praticada, já que a empresa foi notificada para saneamento das irregularidades, sendo razoável exigir da empresa conduta diversa daquela que adotou, considerando as circunstâncias que o cercava, não estando albergado em nenhuma excludente de ilicitude.
Em cumprimento aos pronunciamentos da unidade (peças 12 e 24) , foram promovidas as citações dos responsáveis, conforme quadro a seguir:
	Responsável
	Ofício de citação
	Recebimento
	Origem do endereço

	TNT Serviços de Construção Civil e Demolição Ltda.
	Edital 49/2019 (peça 26) 
	Peça 29
	---

	Ivo Valentim Muller
	263/2018 (peça 16) 
	Peça 16
	Base de dados da Receita Federal (peça 8) 

	Tentativas de citação sem sucesso

	TNT Serviços de Construção Civil e Demolição Ltda.
	 264/2018 (peça 13) 
	Não houve (ausente 3X) 
	Base de dados da Receita Federal (peça 7) 

		 1223/2018 (peça 20) 
	Peça 21
	Endereço da Sócia Administradora (Helenice Gomes de Moura) , constante da Base de dados da Receita Federal (peça 18) ,

O responsável Ivo Valentim Muller apresentou as alegações de defesa de peça 15.
Transcorrido o prazo regimental fixado a responsável TNT Serviços de Construção Civil e Demolição Ltda. permaneceu silente, não apresentando defesa. Operam-se, portanto, os efeitos da revelia, dando-se prosseguimento ao processo, nos termos do art. 12, §3º, da Lei 8.443/1992.
EXAME TÉCNICO
Preliminarmente, cumpre tecer breves considerações sobre a forma como são realizadas as comunicações processuais no TCU. A esse respeito, destacam-se o art. 179, do Regimento Interno do TCU (Resolução 155, de 4/12/2002) e os arts. 3º e 4º, inciso III, § 1º, da Resolução TCU 170, de 30 de junho de 2004, in verbis:
Resolução 155/2002 (Regimento Interno) :
Art. 179. A citação, a audiência ou a notificação, bem como a comunicação de diligência, far se-ão:
I - mediante ciência da parte, efetivada por servidor designado, por meio eletrônico, fac-símile, telegrama ou qualquer outra forma, desde que fique confirmada inequivocamente a entrega da comunicação ao destinatário;
II - mediante carta registrada, com aviso de recebimento que comprove a entrega no endereço do destinatário;
III - por edital publicado no Diário Oficial da União, quando o seu destinatário não for localizado
 (...) 
Resolução TCU 170/2004:
Art. 3º As comunicações serão encaminhadas aos seus destinatários por meio de:
I - correio eletrônico, fac-símile ou telegrama;
II - servidor designado;
III - carta registrada, com aviso de recebimento;
IV - edital publicado no Diário Oficial da União, quando o seu destinatário não for localizado, nas hipóteses em que seja necessário o exercício de defesa'.
 (...) 
Art. 4º. Consideram-se entregues as comunicações:
I - efetivadas conforme disposto nos incisos I e II do artigo anterior, mediante confirmação da ciência do destinatário;
II - realizadas na forma prevista no inciso III do artigo anterior, com o retorno do aviso de recebimento, entregue comprovadamente no endereço do destinatário;
III - na data de publicação do edital no Diário Oficial da União, quando realizadas na forma prevista no inciso IV do artigo anterior.
§ 1º O endereço do destinatário deverá ser previamente confirmado mediante consulta aos sistemas disponíveis ao Tribunal ou a outros meios de informação, a qual deverá ser juntada ao respectivo processo.
Portanto, a validade da citação via postal não depende de que o aviso de recebimento seja assinado pelo próprio destinatário da comunicação, o que dispensa, no caso em tela, a entrega do AR em 'mãos próprias'. A exigência da norma é no sentido de o Tribunal verificar se a correspondência foi entregue no endereço correto, residindo aqui a necessidade de certeza inequívoca. 
Não é outra a orientação da jurisprudência do TCU, conforme se verifica nos julgados a seguir transcritos:
São válidas as comunicações processuais entregues, mediante carta registrada, no endereço correto do responsável, não havendo necessidade de que o recebimento seja feito por ele próprio (Acórdão 3648/2013-TCU-Segunda Câmara, Relator Ministro José Jorge) ;
É prescindível a entrega pessoal das comunicações pelo TCU, razão pela qual não há necessidade de que o aviso de recebimento seja assinado pelo próprio destinatário. Entregando se a correspondência no endereço correto do destinatário, presume-se o recebimento da citação. (Acórdão 1019/2008-TCU-Plenário, Relator Ministro Benjamin Zymler) ;
As comunicações do TCU, inclusive as citações, deverão ser realizadas mediante Aviso de Recebimento - AR, via Empresa Brasileira de Correios e Telégrafos, bastando para sua validade que se demonstre que a correspondência foi entregue no endereço correto. (Acórdão 1526/2007-TCU-Plenário, Relator Ministro Aroldo Cedraz) .
A validade do critério de comunicação processual do TCU foi referendada pelo Supremo Tribunal Federal, nos termos do julgamento do MS-AgR 25.816/DF, por meio do qual se afirmou a desnecessidade da ciência pessoal do interessado, entendendo-se suficiente a comprovação da entrega do 'AR' no endereço do destinatário:
EMENTA: AGRAVO REGIMENTAL. MANDADO DE SEGURANÇA. DESNECESSIDADE DE INTIMAÇÃO PESSOAL DAS DECISÕES DO TRIBUNAL DE CONTAS DA UNIÃO. ART. 179 DO REGIMENTO INTERNO DO TCU. INTIMAÇÃO DO ATO IMPUGNADO POR CARTA REGISTRADA, INICIADO O PRAZO DO ART. 18 DA LEI nº 1.533/51 DA DATA CONSTANTE DO AVISO DE RECEBIMENTO. DECADÊNCIA RECONHECIDA. AGRAVO IMPROVIDO.
O envio de carta registrada com aviso de recebimento está expressamente enumerado entre os meios de comunicação de que dispõe o Tribunal de Contas da União para proceder às suas intimações.
O inciso II do art. 179 do Regimento Interno do TCU é claro ao exigir apenas a comprovação da entrega no endereço do destinatário, bastando o aviso de recebimento simples.
No caso em apreço a citação por edital da responsável TNT Serviços de Construção Civil e Demolição Ltda. é válida, uma vez que foi precedida de tentativas de citá-la no endereço próprio, constantes da base da Receita Federal, e no endereço de sua sócia administradora, conforme registrado no item 14. Apesar de ter recebido a citação, a sócia administradora da responsável não compareceu aos autos. 
Quanto ao mérito, nos processos do TCU, a revelia não conduz à presunção de que seriam verdadeiras todas as imputações levantadas contra os responsáveis, diferentemente do que ocorre no processo civil, em que a revelia do réu opera a presunção da verdade dos fatos narrados pelo autor. Dessa forma, a avaliação da responsabilidade dos agentes não pode prescindir da prova existente no processo ou para ele carreada. 
Ao não apresentar sua defesa, a responsável deixou de produzir prova quanto à regularidade da aplicação dos recursos do convênio, em afronta às normas que impõem aos jurisdicionados a obrigação legal de, sempre que demandados pelos órgãos de controle, apresentarem os documentos que demonstrem a correta utilização das verbas públicas, a exemplo do contido no art. 93 do Decreto-Lei 200/67: 'Quem quer que utilize dinheiros públicos terá de justificar seu bom e regular emprego na conformidade das leis, regulamentos e normas emanadas das autoridades administrativas competentes.' 
Considerando o princípio da verdade real que rege a atuação desta Corte, ainda que as alegações de defesa não tenham sido apresentadas pelo responsável, a revelia não afasta a obrigatoriedade da análise dos elementos probatórios disponíveis nos autos, conforme reiterados acórdãos do Tribunal (Acórdão 163/2015-TCU-Segunda Câmara, Rel.  Min. Subst. André de Carvalho; 2.685/2015 - 2ª Câmara, Rel. Min. Raimundo Carreiro; 2.801/2015 - 1ª Câmara, Rel. Min. Walton Alencar Rodrigues; 4.340/2015 - 1ª Câmara, Rel. Min. Subst. Weder de Oliveira e 5.537/2015 - 1ª Câmara, Rel. Min. Subst. Weder de Oliveira) . Assim, procurou-se buscar, em manifestações do responsável na fase interna desta Tomada de Contas Especial, se havia argumentos que pudessem ser aproveitados em seu favor.	
Reexaminando os autos, verifica-se que, a responsável foi notificada na fase interna, mas permaneceu silente, conforme registrado no item 10. Assim, não encontramos nenhum outro argumento nos autos, ou nas alegações de defesa do Sr. Ivo Valentim Muller (itens 30 a 43) , que possa vir a ser analisado e posteriormente utilizado para afastar as irregularidades apontadas. 
Vale ressaltar que a pretensão punitiva do TCU, conforme Acórdão 1441/2016-TCU-Plenário, que uniformizou a jurisprudência acerca dessa questão, subordina-se ao prazo geral de prescrição indicado no art. 205 do Código Civil, que é de 10 anos, contado da data de ocorrência da irregularidade sancionada, nos termos do art. 189 do Código Civil, sendo este prazo interrompido pelo ato que ordenar a citação, a audiência ou a oitiva do responsável. No caso em exame, os pagamentos indevidos por serviços não executados ocorreram entre 11/1 a 20/6/2011, conforme constou das citações e reproduzido no item 13. Tendo sido o ato de ordenação da citação assinado em 13/6/2018 (peça 11) , não houve o decurso de prazo superior a 10 anos. Portanto, não ocorreu a prescrição da pretensão punitiva.
Em se tratando de processo em que as partes interessadas não se manifestaram acerca das irregularidades imputadas, não há elementos para que se possa efetivamente aferir e reconhecer a ocorrência de boa-fé na conduta dos responsáveis ou de quaisquer outros excludentes de culpabilidade, podendo o Tribunal, desde logo, proferir o julgamento de mérito pela irregularidade das contas, nos termos dos §§ 2º e 6º do art. 202 do Regimento Interno do TCU. (Acórdão 133/2015-TCU-Primeira Câmara, Rel. Min. Bruno Dantas; 2.455/2015 - 1ª Câmara, Rel. Min. Bruno Dantas; 3.604/2015 - 1ª Câmara, Rel. Min. Bruno Dantas; 5.070/2015 - 2ª Câmara, Rel. Min. Subst. André de Carvalho e 2.424/2015 - Plenário, Rel. Min. Benjamin Zymler) .
Dessa forma, a responsável TNT Serviços de Construção Civil e Demolição Ltda. deve ser considerada revel, nos termos do art. 12, §3º, da Lei 8.443/1992.
Passamos a analisar as alegações de defesa apresentadas pelo responsável Ivo Valentim Muller (peça 15) .
EXAME TÉCNICO
Argumentos: em singela e curta resposta o responsável apenas encaminha um documento intitulado 'RELATÓRIO DE CONCLUSÃO DE OBRA TC/PAC 0212/2008, REFERENTE AO CONVÊNIO FIRMADO ENTRE A FUNASA E O MUNICÍPIO DE MEDICILÂNDIA - PARÁ', entendendo que através deste estaria constatada a completa execução da obra e aplicação dos recursos públicos.
Referido relatório apresenta fotos da execução de alguns serviços (impermeabilização do reservatório apoiado, instalações hidráulicas da ETA, corrimão de ferro, bombas e quadro de comando da casa de bombas, rede de distribuição e ligações domiciliares) , além de documentos do convênio (relatório de execução físico-financeira, relação de pagamentos efetuados, medição, Ofício Funasa 444/2011, Parecer Financeiro 33/2011, despachos e planilha orçamentária aprovada pela Funasa) .
Na conclusão do relatório, cita que a fiscalização foi realizada em 2014, ao passo que a obra foi concluída e paga em 2011. Ressalta que a fiscalização não foi acompanhada pelo fiscal da obra ou pela empresa executora. 
Alega ainda que as instalações hidráulicas não foram vistoriadas por 'falta de informações precisas' e que a porta de madeira da casa de bomba e sua drenagem não constam da planilha aprovada pela Funasa.
Quanto à estação de tratamento de água, informa que não foi executada por falta de repasses da FUNASA, dando causa a não conclusão do equipamento. 
Informa, por último, que após três anos da entrega da obra e sem os devidos cuidados e vigilância, houve depredações nas bombas e quadro de comando da casa de bomba e nos hidrômetros, e que a cidade de Medicilândia é atendida em sua maioria por água encanada sem tratamento, como sempre foi.
Análise: preliminarmente, registre-se que a defesa apresentada pelo responsável não ataca frontalmente a irregularidade relativa à execução parcial das obras, com realização de pagamento integral à contratada. O relatório assinado pelo fiscal da obra (peça 15, p. 2-3) apresenta informações dispersas e desconexas, registrando fatos e documentos isolados, sem qualquer encadeamento lógico.
Os serviços não executados e pagos à empresa dizem respeito à inexecução total ou parcial de diversos serviços relacionados ao reservatório apoiado de 550m3, à impermeabilização e ao fornecimento e instalação de material hidráulico da ETA, à rede de distribuição e às ligações domiciliares, todos devidamente detalhados na planilha de peça 5, p. 6-10, onde estão indicados os percentuais alcançados de cada item de serviço. As poucas fotos juntadas à defesa (peça 15, p. 4-5 e 29-34) não comprovam a execução desses serviços.
As vistorias realizadas pela Funasa já apontavam execução em torno de 70% desde 23/2/2011 (peça 2, p. 28-30) , mantendo-se percentuais próximos nas visitas seguintes, realizadas em 30/10/2013 e 16/6/2016 (peça 3, p. 17-26 e peça 5, p. 3-10) . Portanto, ao longo de 5 anos em que a Funasa vistoriou as obras, estas se mantiveram com execução parcial em torno de 70%. Assim, não houve lapso temporal entre o fim das obras e a atuação fiscalizatória da Funasa. 
Sobre a alegação de que a porta de madeira e a drenagem da casa de bombas não constavam da planilha aprovada pela Funasa, trata-se de informação desconexa da irregularidade para a qual o responsável foi citado, uma vez que a casa de bombas foi considerada 100% executada, conforme registrado no item 3.4 da planilha de peça 6, p. 7.
Quanto à não execução da Estação de Tratamento de Água - ETA, sob alegada falta de repasse por parte da Funasa, nada diz respeito ao Termo de Compromisso PAC 212/2008 - Siafi 653105, tratado nesta tomada de contas especial. A execução das obras referentes à Estação de Tratamento de Água - ETA, objeto do Convênio 870/2006 (Siafi 590256) , está sendo tratada na TCE Processo 028.499/2016-6 (Aberto) , onde são responsabilizados, também, o Sr. Ivo Valentim Muller e a empresa TNT Serviços de Construção Civil e Demolição Ltda. 
Na verdade, a inexecução da Estação de Tratamento de Água - ETA, objeto do Convênio 870/2006, impediu a realização dos serviços de instalações hidráulicas da ETA, previstos no Termo de Compromisso aqui tratado, como bem apontado no Parecer Técnico de peça 3, p. 23:
2.5 Instalações hidráulicas da ETA: 
No item que prevê a instalação de Tubos e conexões de ferro dúctil c/ guarnição e equipamento, a COMPROMITENTE não executou os serviços e itens da planilha orçamentária aprovada, pois a fase que prevê a implantação da Estação de Tratamento de Água, prevista na etapa do CV Nº 0870/2006 não foi executada e consequentemente impediu a execução destes serviços.
Sobre possíveis depredações na casa de bombas e ligações domiciliares, não trouxe o responsável nada que corrobore suas afirmações. O quadro de execução parcial, como dito no item 38, está configurado desde 2011, quando o responsável ainda era o mandatário. Portanto, eventuais e possíveis danos às obras não foram levados em consideração na apuração dos percentuais de execução de serviços.
Conclusão: feitas as análises dos argumentos e documentos apresentados pelo responsável, resta evidente que este não logrou elidir a irregularidade referente à execução parcial das obras objeto do Termo de Compromisso PAC 212/2008 - Siafi 653105, devendo-se rejeitar suas alegações de defesa. 
CONCLUSÃO
Em face da análise promovida na seção 'exame técnico', restou demonstrado que os argumentos apresentados pelo Sr. Ivo Valentim Muller não foram suficientes para elidir a irregularidade referente à execução parcial do objeto do Termo de Compromisso PAC 212/2008 - Siafi 653105, devendo-se rejeitar suas alegações de defesa.
Verifica-se que inexistem nos autos elementos que demonstrem a boa-fé dos responsáveis ou a ocorrência de outros excludentes de ilicitude, punibilidade ou culpabilidade. Desse modo, suas contas devem ser julgadas irregulares, nos termos do art. 202, § 6º, do Regimento Interno do TCU, procedendo-se à sua condenação em débito, aplicando-lhes, ainda, a multa prevista no art. 57, da Lei 8.443/1992.
Constata-se também que não houve a prescrição da pretensão punitiva, conforme análise realizada no item 26.
Por fim, como não houve elementos que pudessem modificar o entendimento acerca das irregularidades em apuração, mantém-se a matriz de responsabilização presente na peça 10, p. 8.
PROPOSTA DE ENCAMINHAMENTO
Diante do exposto, submetem-se os autos à consideração superior, propondo-se a adoção das seguintes medidas:
a)	considerar revel a empresa TNT Serviços de Construção Civil e Demolição Ltda. (CNPJ 09.148.633/0001-16) , com fundamento no § 3º, art. 12, Lei 8.443, de 16 de julho de 1992;
b)	rejeitar as alegações de defesa apresentadas pelo Sr. Ivo Valentim Muller (CPF: XXX.920.880-XX) , Prefeito Municipal de Medicilândia/PA, na gestão 2009-2012;
c)	com fundamento nos arts. 1º, inciso I, 16, inciso III, alínea 'c', da Lei 8.443/1992 c/c os arts. 19 e 23, inciso III, da mesma Lei, e com arts. 1º, inciso I; 209, inciso III; 210 e 214, inciso III, do Regimento Interno, julgar irregulares as contas do Sr. Ivo Valentim Muller (CPF: XXX.920.880-XX) , Prefeito Municipal de Medicilândia/PA na gestão 2009-2012, e da empresa TNT Serviços de Construção Civil e Demolição Ltda. (CNPJ 09.148.633/0001-16) , condenando-os, solidariamente, ao pagamento das quantias a seguir especificadas, com a fixação do prazo de quinze dias, a contar da notificação, para comprovarem, perante o Tribunal (art. 214, inciso III, alínea 'a', do Regimento Interno) , o recolhimento da dívida aos cofres do Tesouro Nacional, atualizada monetariamente e acrescida dos juros de mora, calculados a partir das datas discriminadas, até a data do recolhimento, na forma prevista na legislação em vigor.
	VALOR ORIGINAL (R$) 
	DATA DA OCORRÊNCIA

	55.825,36
	11/1/2011

	12.000,00
	24/3/2011

	280.000,00
	4/4/2011

	160.000,00
	2/5/2011

	10.000,00
	18/5/2011

	15.000,00
	1/6/2011

	93.000,00
	20/6/2011

d) 	aplicar individualmente ao Sr. Ivo Valentim Muller (CPF: XXX.920.880-XX) , Prefeito Municipal de Medicilândia/PA na gestão 2009-2012, e à empresa TNT Serviços de Construção Civil e Demolição Ltda. (CNPJ 09.148.633/0001-16) , a multa prevista no art. 57 da Lei 8.443/92 c/c o art. 267 do RI/TCU, fixando-lhes o prazo de quinze dias, a contar da notificação, para que comprovem, perante o Tribunal (art. 214, III, a, do Regimento Interno do TCU) , o recolhimento da dívida aos cofres do Tesouro Nacional, atualizada monetariamente desde a data do acórdão que vier a ser proferido por este Tribunal até a do efetivo recolhimento, se pagas após o vencimento, na forma da legislação em vigor;
e)	autorizar, desde logo, nos termos do art. 28, inciso II, da Lei 8.443/1992, a cobrança judicial dos responsáveis, caso não atendidas as notificações;
f)	autorizar desde logo, se requerido pelos responsáveis, o pagamento da dívida em até 36 parcelas mensais e consecutivas, nos termos do art. 26 da Lei 8.443/1992 c/c o art. 217 do Regimento Interno, fixando-lhes o prazo de quinze dias, a contar do recebimento da notificação, para comprovarem perante o Tribunal o recolhimento da primeira parcela, e de trinta dias, a contar da parcela anterior, para comprovar o recolhimento das demais parcelas, devendo incidir sobre cada valor mensal, atualizado monetariamente, os juros de mora devidos, na forma prevista na legislação em vigor, alertando-os que a falta de comprovação do recolhimento de qualquer parcela importará no vencimento antecipado do saldo devedor, nos termos do § 2º do art. 217 do Regimento Interno deste Tribunal;
g)	enviar cópia do Acórdão que vier a ser proferido à Fundação Nacional de Saúde, ao Município de Medicilândia/PA e aos responsáveis, para ciência, informando-os que a deliberação, acompanhada do Relatório e Voto que a fundamentarem, estará disponível para consulta no endereço www.tcu.gov.br/acordaos, além de esclarecer que, caso requerido, o TCU poderá fornecer sem custos as correspondentes cópias, de forma impressa; e
h)	encaminhar cópia da deliberação, bem como do relatório e do voto que a fundamentarem, ao Procurador-Chefe da Procuradoria da República no Estado do Pará, nos termos do § 3º do art. 16 da Lei 8.443/1992 c/c o § 7º do art. 209 do Regimento Interno do TCU, para adoção das medidas que entender cabíveis."
	É o relatório.

não há.

Subprocurador-Geral Paulo Soares Bugarin.

TOMADA DE CONTAS ESPECIAL. FUNASA. NÃO COMPROVAÇÃO DA BOA E REGULAR APLICAÇÃO DOS RECURSOS. APROVAÇÃO PARCIAL DA PRESTAÇÃO DE CONTAS FINAL DOS RECURSOS RECEBIDOS. CITAÇÃO SOLIDÁRIA. REVELIA DE UM RESPONSÁVEL. REJEIÇÃO DAS ALEGAÇÕES DE DEFESA DO OUTRO RESPONSÁVEL. CONTAS IRREGULARES. DÉBITO. MULTA.

TOMADA DE CONTAS ESPECIAL (TCE)

Secretaria de Controle Externo de Tomada de Contas Especial (SecexTCE).

Cuidam os autos de Tomada de Contas Especial instaurada pela Fundação Nacional de Saúde - Funasa, em desfavor do Sr. Ivo Valentim Muller (CPF: 307.920.880-34) , Prefeito Municipal de Medicilândia/PA, na gestão 2009-2012, e TNT Serviços de Construção Civil e Demolição Ltda. (CNPJ 09.148.633/0001-16) , tendo em vista a aprovação parcial da prestação de contas final dos recursos recebidos por força do Termo de Compromisso PAC 212/2008 - Siafi 653105 (peça 1, 40-41) , tendo por objeto a execução de sistema de abastecimento de água, em razão de sua execução parcial. A vigência do convênio, após quatro prorrogações, foi de 31/12/2008 a 14/2/2012. 
2. Para a execução do objeto do TC/PAC 212/2008 - Siafi 653105 (peça 1, 40-41) , foram previstos um total de R$ 1.959.000,00, sendo R$ 1.899.999,99 a cargo da Funasa, conforme cláusula primeira do Termo de Aprovação Formal do Termo de Compromisso (peça 1, p. 43) e R$ 59.000,01 a cargo do município, a título de contrapartida, conforme cláusula segunda do TC PAC 212/2008 (peça 1, p. 40-41) .
3. O convênio teve por objeto a execução de sistema de abastecimento de água no Município de Medicilândia/PA, com o propósito de suprir a população não atendida com abastecimento de água, através da construção de captação, adutora, estação elevatória, estação de tratamento de água, reservatório, rede de distribuição, ligações domiciliares e instalações elétricas, conforme descrito no Plano de Trabalho (peça 1, p. 37-39) .
4. O fundamento para a instauração da Tomada de Contas Especial, conforme apontado no Parecer Financeiro nº 145/2015 da Funasa de 29/12/2015 (peça 4, p. 58-62) foi a não execução total do objeto pactuado. Segundo a Funasa, foram executados somente 67,49% das obras. Esse percentual foi posteriormente corrigido para 66,93%, conforme último Relatório de Visita Técnica (peça 5, p. 3-10) .  Embora as obras tenham atingido etapa útil, o sistema estaria operando com fornecimento de água bruta e sem qualquer tratamento, em desconformidade com a Portaria 518/2004 do Ministério da Saúde.
5. O Relatório de Tomada de Contas Especial (peça 5, p. 78-83) , indicou a ocorrência de dano ao erário de R$ 625.825,36, correspondente ao dano apurado de R$ 629.363,44 no Parecer Financeiro 73/2016 (peça 5, p. 11-15) abatido do valor proporcional da contrapartida, de R$ 3.538,08. O motivo ensejador do dano foi a não aprovação da prestação de contas final em razão da execução parcial do objeto, sendo responsabilizado o Sr. Ivo Valentim Muller, solidariamente com a empresa TNT Serviços de Construção Civil e Demolição Ltda.
6. Por seu turno, a Controladoria Geral da União (CGU) emitiu o relatório de auditoria 29/2018 (peça 5, p. 98-101) , em concordância com o relatório do tomador de contas. O certificado de auditoria e o parecer do dirigente do órgão de controle interno concluíram pela irregularidade das presentes contas (peça 5, p. 102-104) . O Pronunciamento do Ministro de Estado da Saúde atestou haver tomado conhecimento das conclusões (peça 5, p. 108) .
7. Já no âmbito do TCU, a instrução inicial (peça 10) , elaborada pela Secretária de Controle Externo de Tomada de Contas Especial (SecexTCE) , concluiu pela necessidade de realização de citação solidária do Sr. Ivo Valentim Muller e da TNT Serviços de Construção Civil e Demolição Ltda. pela execução parcial das obras do sistema de abastecimento realizado no Município de Medicilândia/PA, objeto do TC PAC 212/2008 (Siafi 653105) .
8. Em cumprimento aos pronunciamentos da unidade (peças 12 e 24) , foram efetuadas as citações dos responsáveis (peças 13, 14, 20 e 26) , os quais foram devidamente recebidos (peças 16, 21 e 29) .
9. Transcorrido o prazo regimental, o responsável Ivo Valentim Muller apresentou as alegações de defesa (peça 15) . Já a responsável TNT Serviços de Construção Civil e Demolição Ltda. permaneceu silente, devendo ser considerado revel, nos termos do art. 12, § 3º, da Lei 8.443/1992, dando-se prosseguimento aos autos.
10. Em singela e curta resposta, o Sr. Ivo Valentim Muller apenas encaminha um documento intitulado "RELATÓRIO DE CONCLUSÃO DE OBRA TC/PAC 0212/2008, REFERENTE AO CONVÊNIO FIRMADO ENTRE A FUNASA E O MUNICÍPIO DE MEDICILÂNDIA - PARÁ", entendendo que através deste estaria constatada a completa execução da obra e aplicação dos recursos públicos.
11. Referido relatório apresenta fotos da execução de alguns serviços (impermeabilização do reservatório apoiado, instalações hidráulicas da ETA, corrimão de ferro, bombas e quadro de comando da casa de bombas, rede de distribuição e ligações domiciliares) , além de documentos do convênio (relatório de execução físico-financeira, relação de pagamentos efetuados, medição, Ofício Funasa 444/2011, Parecer Financeiro 33/2011, despachos e planilha orçamentária aprovada pela Funasa) .
12. Na conclusão do relatório, cita que a fiscalização foi realizada em 2014, ao passo que a obra foi concluída e paga em 2011. Ressalta que a fiscalização não foi acompanhada pelo fiscal da obra ou pela empresa executora.
13. Alega ainda que as instalações hidráulicas não foram vistoriadas por "falta de informações precisas" e que a porta de madeira da casa de bomba e sua drenagem não constam da planilha aprovada pela Funasa.
14. Quanto à estação de tratamento de água, informa que não foi executada por falta de repasses da FUNASA, dando causa a não conclusão do equipamento.
15. Informa, por último, que após três anos da entrega da obra e sem os devidos cuidados e vigilância, houve depredações nas bombas e quadro de comando da casa de bomba e nos hidrômetros, e que a cidade de Medicilândia é atendida em sua maioria por água encanada sem tratamento.
16. A unidade técnica considerou que a defesa apresentada pelo responsável não ataca frontalmente a irregularidade relativa à execução parcial das obras, com realização de pagamento integral à contratada. De acordo com a SecexTCE, o relatório assinado pelo fiscal da obra (peça 15, p. 2-3) apresenta informações dispersas e desconexas, registrando fatos e documentos isolados, sem qualquer encadeamento lógico.
17. Em vista disso, a unidade instrutiva concluiu que o responsável não logrou elidir a irregularidade referente à execução parcial das obras objeto do Termo de Compromisso PAC 212/2008 - Siafi 653105, propondo rejeitar suas alegações de defesa. 
18. Ante esses fatos, a unidade técnica deste Tribunal propõe, em pareceres uniformes, julgar irregulares as contas do responsável, imputando-lhe débito no valor apurado e a aplicação da multa prevista no art. 57 da Lei 8.443/1992 (peças 32, 33 e 34) .
19. O Ministério Público junto ao TCU avalizou essa proposta (peça 35) .
20. Acolho o encaminhamento proposto pela unidade técnica, a qual teve a anuência do representante do Parquet especial, cuja análise adoto como parte das minhas razões de decidir.
21. Entendo que não houve elementos que pudessem modificar o entendimento acerca das irregularidades em apuração. A empresa TNT Serviços de Construção Civil e Demolição Ltda. optou pelo silêncio, configurando a revelia, nos termos do § 3º do art. 12 da Lei 8.443/1992. Já o Sr. Ivo Valentim Muller não juntou aos autos provas da execução total do objeto.
22. As irregularidades dizem respeito à inexecução total ou parcial de diversos serviços, a despeito dos pagamentos realizados à empresa, relacionados ao reservatório apoiado de 550m3, à impermeabilização e ao fornecimento e instalação de material hidráulico da ETA, à rede de distribuição e às ligações domiciliares, todos devidamente detalhados na planilha de peça 5, p. 6-10, onde estão indicados os percentuais alcançados de cada item de serviço. As poucas fotos juntadas à defesa (peça 15, p. 4-5 e 29-34) não comprovam a execução desses serviços.
23. As vistorias realizadas pela Funasa já apontavam execução em torno de 70% desde 23/2/2011 (peça 2, p. 28-30) , mantendo-se percentuais próximos nas visitas seguintes, realizadas em 30/10/2013 e 16/6/2016 (peça 3, p. 17-26 e peça 5, p. 3-10) . Portanto, ao longo de 5 anos em que a Funasa vistoriou as obras, estas se mantiveram com execução parcial em torno de 70%. Assim, não houve lapso temporal entre o fim das obras e a atuação fiscalizatória da Funasa.
24. Sobre a alegação de que a porta de madeira e a drenagem da casa de bombas não constavam da planilha aprovada pela Funasa, trata-se de informação desconexa da irregularidade para a qual o responsável foi citado, uma vez que a casa de bombas foi considerada 100% executada, conforme registrado no item 3.4 da planilha de peça 6, p. 7.
25. Quanto à não execução da Estação de Tratamento de Água - ETA, sob alegada falta de repasse por parte da Funasa, nada diz respeito ao Termo de Compromisso PAC 212/2008 - Siafi 653105, tratado nesta tomada de contas especial. A execução das obras referentes à Estação de Tratamento de Água - ETA, objeto do Convênio 870/2006 (Siafi 590256) , está sendo tratada na TCE Processo 028.499/2016-6 (Aberto) , onde são responsabilizados, também, o Sr. Ivo Valentim Muller e a empresa TNT Serviços de Construção Civil e Demolição Ltda.
26. Na verdade, a inexecução da Estação de Tratamento de Água - ETA, objeto do Convênio 870/2006, impediu a realização dos serviços de instalações hidráulicas da ETA, previstos no Termo de Compromisso aqui tratado, como bem apontado no Parecer Técnico de peça 3, p. 23:
"2.5 Instalações hidráulicas da ETA: 
No item que prevê a instalação de Tubos e conexões de ferro dúctil c/ guarnição e equipamento, a COMPROMITENTE não executou os serviços e itens da planilha orçamentária aprovada, pois a fase que prevê a implantação da Estação de Tratamento de Água, prevista na etapa do CV Nº 0870/2006 não foi executada e consequentemente impediu a execução destes serviços".
27. Sobre possíveis depredações na casa de bombas e ligações domiciliares, não trouxe o responsável nada que corrobore suas afirmações. O quadro de execução parcial está configurado desde 2011, quando o responsável ainda era o mandatário. Portanto, eventuais e possíveis danos às obras não foram levados em consideração na apuração dos percentuais de execução de serviços.
28. Com efeito, verifica-se que o responsável não alcançou o intento de comprovar a regularidade dos atos praticados na aplicação dos recursos que lhe foram confiados, devendo-se rejeitar suas alegações de defesa.
29. Quanto à pretensão punitiva do TCU, conforme Acórdão 1441/2016-TCU-Plenário, Relator Ministro Benjamin Zymler, que uniformizou a jurisprudência acerca dessa questão, subordina-se ao prazo geral de prescrição indicado no art. 205 do Código Civil, que é de 10 anos, contado da data de ocorrência da irregularidade sancionada, nos termos do art. 189 do Código Civil, sendo este prazo interrompido pelo ato que ordenar a citação, a audiência ou a oitiva do responsável. No caso em exame, não ocorreu à prescrição, uma vez que os pagamentos indevidos por serviços não executados ocorreram entre 11/1 a 20/6/2011 e os responsáveis foram citados em 20/7/2018 (peça 16) e em 12/9/2018 (peça 21) , não havendo o decurso de prazo superior a 10 anos.
30. Portanto, não tendo os responsáveis comprovado a boa e regular aplicação dos recursos, suas contas devem, desde logo, ser julgadas irregulares, nos termos do art. 202, § 6º, do Regimento Interno do TCU, procedendo-se à condenação em débito do Sr. Ivo Valentim Muller e da empresa TNT Serviços de Construção Civil e Demolição Ltda. e à aplicação da multa prevista no art. 57 da Lei 8.443/1992.
31. Apropriado, ainda, dar ciência da deliberação à Procuradoria da República no Estado do Pará para adoção das medidas que considere cabíveis, nos termos do art. 16, § 3º, da Lei 8.443/92 c/c o § 7º do art. 209 do RI/TCU.
32. Por fim, deixo de acolher a proposta da unidade de, desde já, autorizar o parcelamento das dívidas, por entender que essa medida somente deve ser adotada mediante solicitação das partes.
Ante o exposto, manifesto-me por que o Tribunal aprove o acórdão que ora submeto à deliberação deste Colegiado.
TCU, Sala das Sessões Ministro Luciano Brandão Alves de Souza, em 6 de outubro de 2020.
AUGUSTO SHERMAN CAVALCANTI 
Relator